【裁判字號】    97,上易,1100
【裁判日期】    980526
【裁判案由】    損害賠償
【裁判全文】
臺灣高等法院民事判決                97年度上易字第1100號
上  訴  人  乙○○
            丙○○
上列二人共同
訴訟代理人  王雅慧律師
被  上訴人  甲○○  住宜蘭縣羅東鎮○○路○段199巷9號
訴訟代理人  林耀立律師
上列當事人間請求損害賠償事件，上訴人對於中華民國97年11月
7日臺灣臺北地方法院97年度訴字第2311號第一審判決提起上訴
，本院於98年5月12日言詞辯論終結，判決如下：
    主  文
上訴駁回。
第二審訴訟費用由上訴人乙○○負擔三分之二，餘由上訴人丙○
○負擔。
    事  實
甲、上訴人方面：
壹、聲明：
一、原判決關於駁回上訴人後開第二項之訴部分廢棄。
二、被上訴人應給付上訴人乙○○新台幣40萬元、給付丙○○新
    台幣20萬元及各自追加原告書狀繕本送達翌日（即97年6月
    4日）起至清償日止，按年息百分之之5計算之利息。
貳、陳述：除與原判決記載相同者外，補稱略以：
    乙○○係系爭買賣契約買受人之連帶保證人暨登記名義人。
乙、被上訴人方面：
壹、聲明：上訴駁回。
貳、陳述：與原判決記載者相同。
    理  由
一、
(一)、上訴人主張：上訴人丙○○經由原審共同被告永慶房屋仲介
    股份有限公司（下稱永慶房屋）業務員之仲介，於民國96年
    4月30日，與被上訴人訂立不動產買賣契約書，約定丙○○
    以新台幣（以下同）3000萬元價格向被上訴人買受台北市○
    ○區○○段245建號建物（門牌號碼：台北市○○街63之1號
    ）及坐落基地台北大安區○○段○○段474地號土地、面積44
    平方公尺所有權全部（下稱系爭不動產），上訴人乙○○為
    買受人之連帶保證人兼登記名義人。丙○○已付款完畢，系
    爭不動產亦於96年5月18日移轉登記予乙○○名義，並於同
    年6月1日點交予買受人。詎上訴人於同年8月底收受台北市
    大安地政事務所逕為分割土地權利書狀換發（加註）通知書
    ，指稱上開474地號土地於96年8月9日經地政機關逕為分割
    為同段474地號（面積43平平方公尺），並增加同段474-1地
    號、面積1平方公尺。而系爭474-1地號土地之使用分區竟於
    44年7月5日公告為道路用地，被上訴人應負物之瑕疵擔保責
    任，賠償60萬元（蓋系爭房地總價3000萬元，1/44為68萬
    1818元，故請求60萬元）。又系爭建物有漏水瑕疵，請求減
    少價金20萬元。爰請求被上訴人應平均給付上訴人80萬元及
    各自追加原告書狀繕本送達翌日（即97年6月4日）起至清償
    日止，按年息百分之之5計算之利息（上訴人於原審另請求
    被上訴人及永慶房屋連帶平均給付上訴人二人400萬元本息
    ，經原審判決上訴人敗訴，上訴人就其中10萬元本息部分提
    起上訴，嗣撤回該部分之上訴）。
(二)、被上訴人對伊與上訴人丙○○訂立系爭買賣契約，將系爭不
    動產出賣予丙○○，系爭不動產所有權業移轉登記予乙○○
    所有，系爭建物有漏水瑕疵，伊其同意減少價金20萬元。系
    爭474地號土地於96年8月9日經地政機關逕為分割為同段474
    地號（面積43平平方公尺），並增加同段474-1地號（面積1
    平方公尺）等情不爭執。惟以上訴人提出之台北市都市發展
    局分區證明書表示474-1地號土地於44年7月5日公告為道路
    用地，惟斯時被上訴人尚未出世，被上訴人於94年10月18日
    經由永慶房屋介紹買受系爭不動產，迄系爭不動產出售予丙
    ○○，其間並未接獲任何通知，系爭產權調查表已載明土地
    使用分區情形應依建築線或俟地籍測量分割後，再確定，被
    上訴人自不負物之瑕疵擔保責任。又上訴人乙○○並非系爭
    買賣契約之買受人等語。
(三)、原審判決被上訴人應就漏水瑕疵，給付上訴人丙○○20萬元
    本息，駁回上訴人上開其餘請求，上訴人提起上訴。）
二、本件兩造不爭執事項如下述：
(一)、上訴人丙○○與被上訴人於96年4月30日訂立不動產買賣契
    約，約定丙○○以3000萬元價格向被上訴人買受系爭不動產
    ，系爭不動產於96年5月18日移轉登記予上訴人乙○○名義
    ，並於同年6月1日點交予買受人等情，有不動產買賣契約書
    、建物及土地登記簿謄本可按（見原審卷(一)第10-16、266-2
    68頁）。
(二)、系爭474地號（面積44平平方公尺），於96年8月9日，經地
    政機關逕為分割為474地號（面積43平方公尺）、地目：建
    ，並增加同段474-1地號（面積1平方公尺）、地目：建。有
    土地登記簿謄本可按。又依上訴人提出之台北市政府都市發
    展局都市計晝公共設施用地及土地使用分區證明書記載：「
    474地號土地其土地使用分區為第三種住宅區，474-1地號土
    地其土地使用分區○道路用地（公共設施用地）（取得方式
    ：未明文規定）。（44年7月5日公告）」，有使用分區證明
    書可按（見原審卷(一)第265頁）。
三、上訴人主張丙○○向被上訴人買受之系爭474地號土地44平
    方公尺，其中1平方公尺經公告為道路用地，被上訴人應負
    物之瑕疵擔保責任，給付60萬元，爰請求被上訴人給付20萬
    元予丙○○、給付40萬元予乙○○，並各加計遲延利息。被
    上訴人則以上開情詞置辯。茲審酌如下述：
(一)、上訴人乙○○部分：
    查乙○○並非系爭買賣契約之當事人，則其依物之瑕疵擔保
    規定，請求被上訴人給付40萬元並加計遲延利息，自屬無據
    ，應予駁回。
(二)、上訴人丙○○部分：
１、按物之出賣人對於買受人，應擔保其物依第373條之規定危
    險移轉於買受人時無滅失或減少其價值之瑕疵，亦無滅失或
    減少其通常效用或契約預定效用之瑕疵，民法第354條第1項
    定有明文。買受人於契約成立時，知其物有前條第一項所稱
    之瑕疵者，出賣人不負擔保之責。買受人因重大過失，而不
    知有前條第一項所稱之瑕疵者，出賣人如未保證其無瑕疵時
    ，不負擔保之責。但故意不告知其瑕疵者，不在此限，民法
    第355條定有明文。
２、查視為買賣契約書之一部分，並經上訴人丙○○、被上訴人
    簽字之產權調查表「貳、土地標示」記載「土地使用分區○
    ○○○段2小段474地號，第三種住宅區○○○○○道路用地
    （公共設施用地）（應依建築線或地籍測量分割後，再確定
    ）」（見原審卷(一)第18頁、20頁）。足見96年8月9日，地政
    機關將474地號土地逕為分割登記增加474-1地號、1平方公
    尺，乃上訴人丙○○締約時可預見之事，上訴人丙○○復未
    舉證證明被上訴人有保證其無瑕疵或故意不告知其瑕疵之情
    ，則依民法第355條規定，被上訴人即不負物之瑕疵擔保責
    任，上訴人丙○○請求被上訴人給付20萬元並加計遲延利息
    ，亦屬無據，應予駁回。
四、綜上所述，上訴人基於買賣契約物之瑕疵擔保規定，請求被
    上訴人給付乙○○40萬元、給付丙○○20萬元，並均加計遲
    延利息，為無理由，應予駁回。原審就上訴人上述請求，為
    上訴人敗訴之判決，並無不合。上訴意旨指摘原判決該部分
    不當，求予廢棄改判，為無理由，應予駁回。
五、本件事證已明，兩造其餘攻擊防禦方法，經核與本判決之結
    果不生影響，爰不一一論述。
六、據上論結，本件上訴為無理由，依民事訴訟法第449條第1項
    、第78條、第85條但書，判決如主文。
中    華    民    國    98    年    5    月    26    日
                    民事第八庭
                        審判長法  官  劉勝吉
                              法  官  連正義
                              法  官  滕允潔
正本係照原本作成。
不得上訴。
中    華    民    國    98    年    5     月    26    日
                              書記官  黃麗玲


司法院資訊處製作；財團法人民間司法改革基金會備份。
